臺灣高等法院高雄分院刑事判決　　　　　　　　九十三年度上訴字第九五號
　　上　訴　人
　　即　被　告　甲○○
右上訴人因違反毒品危害防制條例案件，不服臺灣屏東地方法院九十三年度訴字第三
一三號中華民國九十三年七月卅日第一審判決（起訴案號：臺灣屏東地方法院檢察署
九十三年度毒偵字第四二六、四九五號，移
第八六○號），提起上訴，本院判決如左：
    主  文
上訴駁回。
    事  實
一、甲○○曾因施用毒品案件，經二次移送觀察、勒戒後，均認無繼續施用毒品傾向
    ，經臺灣屏東地方法院檢察署檢察官分別於民國（以下同）九十二年五月七日以
    九十二年度毒偵緝字第一○四號、九十二年十月二十三日以九十二年度毒偵緝字
    第二○三號不起訴處分確定。詎甲○○於觀察、勒戒執行完畢後，五年內復基於
    施用第一級毒品海洛因之概括犯意，自九十三年一月中旬某日起至九十三年三月
    二日止，連續在屏東縣新園鄉○○村○○路四一巷二弄一五號住處，以將海洛因
    摻在香菸內之方式，連續施用第一級毒品海洛因多次；復另基於施用第二級毒品
    安非他命之概括犯意，自九十三年一月底某日起至九十三年三月二日止，在上開
    住處，將安非他命置於吸食器中，再引火燒烤吸食器，待安非他命霧化成氣體後
    吸入之方式，連續施用第二級毒品安非他命多次。嗣先後於九十三年二月二十四
    日凌晨四時十分許，在屏東縣東港鎮○○○路一八六號前，為警查獲，並扣得第
    二級毒品安非他命一包（毛重○．五公克），繼於同日下午九時二十分許，在屏
    東縣林邊鄉○○路一號，為警查獲，復於九十三年三月三日下午四時三十分許，
    在屏東縣林邊鄉○○路一號，為警查獲，並扣得第一級毒品海洛因二包（合計淨
    重○．○八公克，包裝重○．四九公克）及第二級毒品安非他命一包（毛重一．
    四公克）。
二、案經屏東縣警察局東港分局移送臺灣屏東地方法院檢察署檢察官偵查起訴及移送
    併案審理。
    理  由
一、右揭施用毒品之犯罪事實，業據上訴人甲○○於原審審理時坦承不諱，又其於九
    十三年二月二十四日凌晨四時十分許、九十三年三月三日分別為警查獲後所採集
    之尿液送檢驗結果，均呈嗎啡、甲基安非他命陽性反應，此有屏東縣衛生局九十
    三年三月四日屏縣衛檢六字第九三○○六一號（即代號九三○三三號）、九十三
    年三月十九日屏縣衛檢六字第九三○○八五號煙毒及麻醉藥品類委託檢驗結果通
    知書二份在卷可憑。又上訴人甲○○於九十三年二月二十四日下午九時二十分許
    ，為警查獲後所採集之尿液送檢驗結果，雖僅呈甲基安非他命陽性反應，而無嗎
    啡反應，有屏東縣衛生局九十三年三月四日屏縣衛檢六字第九三○○六一號（即
    代號九三○三六號）煙毒及麻醉藥品類委託檢驗結果通知書一份在卷足憑，惟上
    訴人於九十三年二月二十四日凌晨四時十分許，為警查獲後所採集之尿液送長榮
    大學以酵素免疫分析法篩檢，再以氣相層析質譜儀確認，均呈嗎啡、甲基安非他
    命陽性反應，有長榮大學九十三年四月五日確認報告一份附卷可稽；再徵之屏東
    縣衛生局係以薄層色層分析法為檢驗方法，而目前常用尿液安非他命或嗎啡篩檢
    方式包括酵素免疫分析法、薄層色層分析法和放射免疫分析法，在文獻報告中，
    確實有藥品或食物因交叉反應（cross reaction），可在尿液測試中產生偽陽性
    （false positive）之安非他命或嗎啡反應，但利用精密的儀器分析，將可排除
    偽陽性之可能，而得到正確的答案，因此篩檢結果必須進一步確認，在目前最常
    採用之確認方法為氣相層析質譜儀ＧＣ／ＭＳ，此乃因在良好的操作條件下，以
    氣相層析質譜儀作藥物及其代謝產物之定性及定量分析，幾乎不會有偽陽性反應
    產生，因此尿液測試時是否產生偽陽性反應，除須考慮其他物質產生之偽陽性外
    ，測試方式及儀器設備亦應列入考量（行政院國軍退除役官兵輔導委員會臺北榮
    民總醫院八十三年四月七日八三北總內字第０二０五九號函參照），顯見屏東縣
    衛生局所使用檢驗被告尿液之薄層色層分析法，應較粗糙，長榮大學既係以精密
    之氣相層析質譜儀為確認，是其鑑定方法自較屏東縣衛生局之檢驗為精確，且上
    訴人甲○○於原審審理時亦供稱：九十三年二月二十三日下午八時許，有施用海
    洛因、安非他命等語，是上訴人為警查獲時所採集之尿液，確呈嗎啡陽性反應一
    節，應可認定。並有第一級毒品海洛因一包、第二級毒品安非他命二包扣案可資
    佐證，而扣案之海洛因一包經送驗結果，均含第一級毒品海洛因成分（淨重○．
    ○八公克，包裝重○．四九公克），此有法務部調查局九十三年三月三十日調科
    壹字第二四○○○二九四九號鑑定通知書一紙附卷可稽，扣案之安非他命二包（
    合計毛重一．九公克）經屏東縣警察局東港分局以聯勤二○四廠製造之煙毒品檢
    驗包試劑初步檢驗結果，均呈安非他命反應，此有屏東縣警察局東港分局查獲涉
    嫌毒品危害防制條例初步檢驗報告單二份在卷可憑，足認上訴人之自白與事實相
    符，應堪採信。又上訴人甲○○前曾因施用毒品案件，經二次移送觀察、勒戒後
    ，均認無繼續施用毒品傾向，為臺灣屏東地方法院檢察署檢察官分別於九十二年
    五月七日以九十二年度毒偵緝字第一○四號、九十二年十月二十三日以九十二年
    度毒偵緝字第二○三號不起訴處分確定等情，有前開不起訴處分書及臺灣高等法
    院被告全國前案紀錄表附卷足憑，事證明確，其觀察、勒戒後又施用毒品海洛因
    及安非他命之犯行已堪認定。
二、核上訴人甲○○所為，係犯毒品危害防制條例第十條第一項、第二項施用第一、
    二級毒品罪。上訴人甲○○持有海洛因、安非他命之低度行為，為施用之高度行
    為所吸收，均不另論罪。上訴人甲○○先後多次施用海洛因、安非他命犯行，時
    間緊接，犯罪構成要件相同，顯均係基於概括犯意為之，均應依連續犯之規定各
    論以一罪，並分別加重其刑。公訴人僅就上訴人甲○○於九十三年二月二十四日
    上午四時十分許回溯前七十二小時內某時起，至同年三月三日十六時三十分許回
    溯七十二小時內之施用海洛因及安非他命之犯行起訴，而未敘及其餘犯行，惟上
    訴人甲○○其餘之施用第一、二級毒品犯行與前開已起訴之施用毒品犯罪事實，
    均具連續犯之裁判上一罪關係，為起訴效力所及，本院自應併予審理。上訴人甲
    ○○所犯之上開二罪，犯意各別，行為互殊，應予分論併罰。
三、原審適用毒品危害防制條例第十條第一項、第二項、第十八條第一項，刑法第十
    一條前段、第五十六條、第五十一條第五款規定，並審酌上訴人甲○○前經二次
    觀察、勒戒後，仍未能戒除毒癮，其施用毒品係戕害自己身心健康，其犯罪後已
    坦承犯行，態度尚屬良好，及其素行、犯罪動機與目的等一切情狀，就施用海洛
    因部分量處有期徒刑一年，就施用安非他命部分量處有期徒刑六月，並定其應執
    行刑為一年四月。扣案之海洛因一包（淨重○．○八公克，包裝重○．四九公克
    ）、安非他命二包（合計毛重一．九公克）係分屬第一、二級毒品，並依毒品危
    害防制條例第十八條第一項前段之規定宣告沒收銷燬之。經核原判決認事用法並
    無不合，量刑亦屬適當，上訴人甲○○空言上訴，為無理由，應予駁回。
四、上訴人甲○○經合法傳喚無正當理由於審判期日不到庭，依法不待其陳述而逕行
    判決。
據上論斷，應依刑事訴訟法第三百六十八條、第三百七十一條，判決如主文。
本案經檢察官陳新慶到庭執行職務。
中    華    民    國      九十三      年      十      月      二十六    日
      臺灣高等法院高雄分院刑事第六庭
                                  審判長法官  王憲義
                                        法官  范惠瑩
                                        法官  張盛喜
右正本證明與原本無異。
施用安非他命部分不得上訴。
施用海洛因部分如不服本判決應於收受本判決後十日內向本院提出上訴書狀，其未
述上訴理由者，並得於提起上訴後十日內向本院補提理由書狀（均須按他造當事人之
人數附繕本)「切勿逕送上級法院」。
                                      書記官  楊茱宜
中    華    民    國      九十三      年      十      月      二十六    日
附錄所犯法條：
毒品危害防制條例第十條
施用第一級毒品者，處六月以上五年以下有期徒刑。
施用第二級毒品者，處三年以下有期徒刑。
